【裁判字號】    97,易,377
【裁判日期】    971107
【裁判案由】    違反政府採購法
【裁判全文】
臺灣花蓮地方法院刑事判決               97年度易字第377號
公  訴  人  臺灣花蓮地方法院檢察署檢察官
被      告  善德殯儀有限公司
兼  上一人
代  表  人  乙○○
選任辯護人  王政琬律師
被      告  丙○○
            丁○○
            戊○○
上列被告因違反政府採購法案件，經檢察官提起公訴（96年度偵
字第2688號、97年度偵字第4063號），被告於準備程序進行中，
就被訴事實為有罪之陳述，經本院裁定改行簡式審判程序後，判
決如下：
    主  文
戊○○共同意圖影響採購結果，而借用他人名義投標，處有期徒
刑捌月，如易科罰金，以銀元參佰元即新臺幣玖佰元折算壹日，
減為有期徒刑肆月，如易科罰金，以銀元參佰元即新臺幣玖佰元
折算壹日。緩刑肆年，並應向公庫支付新臺幣拾萬元。
丁○○共同意圖影響採購結果，而借用他人名義投標，處有期徒
刑陸月，如易科罰金，以銀元參佰元即新臺幣玖佰元折算壹日，
減為有期徒刑參月，如易科罰金，以銀元參佰元即新臺幣玖佰元
折算壹日。緩刑肆年，並應向公庫支付新臺幣捌萬元。
乙○○、丙○○意圖影響採購結果，容許他人借用本人名義參加
投標，各處有期徒刑貳月，如易科罰金，均以銀元參佰元即新臺
幣玖佰元折算壹日，各減為有期徒刑壹月，如易科罰金，均以銀
元參佰元即新臺幣玖佰元折算壹日。均緩刑參年，並皆應向公庫
支付新臺幣伍萬元。
善德殯儀有限公司之代表人，因執行業務，意圖影響採購結果，
容許他人借用本人名義投標，科罰金新臺幣貳萬元，減為罰金新
臺幣壹萬元。
    事  實  及  理  由
一、戊○○於民國93年間為善得事業有限公司之代表人（下稱善
    得公司，現該公司已變更為善得事業股份有限公司，代表人
    亦變更為甲○○），得知行政院衛生署花蓮醫院就該院「太
    平間業務委外承攬」辦理第1次公開招標，開標日為93年4月
    14日上午9 時30分，為能順利得標，竟與其員工丁○○（戊○○為其妹婿）共同基於意圖影響採購結果之犯意聯絡，由
    戊○○分別向其母即善德殯儀有限公司（下稱善德公司）負
    責人乙○○及其母同居人即善淂國際開發有限公司（下稱善
    淂公司，現公司名稱及負責人均已變更）負責人丙○○借用
    善德公司、善淂公司之名義參與上開承攬業務之投標，乙○○、丙○○基於親情及情誼，為使善得公司順利得標，意圖
    影響採購結果，均容許戊○○借用其等公司名義參加投標，
    並將公司營業執照、公司大小章等證件交予戊○○，以利戊○○得以其等公司名義投標。丁○○則於93年4 月13日出資
    購買善德公司、善淂公司參與投標之押標金支票【台北國際
    商業銀行和平分行票據號碼QI0000000 號支票、中國信託商
    業銀行雙和分行票據號碼BK0000000 號支票，面額均為新臺
    幣（下同）12萬元】各乙紙交予戊○○，供戊○○將之附於
    善德公司、善淂公司投標資料內用以投標。嗣93年4月14 日
    上午9 時30分許，在行政院衛生署花蓮醫院行政大樓三樓會
    議室開標時，丁○○並以善德公司代理人身分出席，開標結
    果由善得公司以最高價每月13萬2千元，總價為316萬8 千元
    得標。
二、證據：
    (一)被告戊○○於本院之自白、被告乙○○於調查站、偵查及
      本院之自白、被告丙○○於調查站、偵查及本院之自白、
      被告丁○○於偵查及本院之自白。
    (二)善得公司、善德公司、善淂公司參與本案投標之資料各乙
      份及行政院衛生署花蓮醫院太平間業務委外承攬之公開招
      標公告乙份。
    (三)台北國際商業銀行和平分行票據號碼QI0000000 號支票、
      中國信託商業銀行雙和分行票據號碼BK0000000 號支票、
      華南商業銀行南永和分行票據號碼0C0000000 號支票各乙
      紙。
    (四)行政院衛生署花蓮醫院太平間業務委外承攬契約書乙份。
三、核被告戊○○、丁○○所為，均係犯政府採購法第87條第5
    項前段之借用他人名義投標罪。被告乙○○、丙○○所為，
    均係犯政府採購法第87條第5 項後段之容許他人借用本人名
    義參加投標罪。善德公司之代表人乙○○，因執行業務犯政
    府採購法第87條第5 項後段之罪，依政府採購法第92條之規
    定，對善德公司科以同法第87條第5 項後段之罰金。爰審酌
    被告戊○○為標得上開業務，竟不思以正當方法為之，反向
    其他公司借牌，被告丁○○因在善得公司任職，被告戊○○
    復為其妹婿，而與之共犯；被告乙○○係被告戊○○之母、
    被告丙○○則為乙○○之同居人，二人因此同意被告戊○○
    以其等公司名義投標，其等犯罪之動機、手段、標得業務之
    價款、所生之危害，及事後均坦承犯行之態度等一切情狀，
    量處如主文所示之刑。
四、按行為後法律有變更者，適用行為時之法律。但行為後之法
    律有利於行為人者，適用最有利於行為人之法律，刑法第2
    條第1 項定有明文。查本件被告等犯罪後，刑法第41條業於
    94年2月2日經總統令修正公布，並於95年7月1日施行，修正
    前該條第1項前段規定：「犯最重本刑為5年以下有期徒刑以
    下之刑之罪，而受6 個月以下有期徒刑或拘役之宣告，因身
    體、教育、職業、家庭之關係或其他正當事由，執行顯有困
    難者，得以1 元以上3元以下折算1日，易科罰金。」又被告
    行為時之易科罰金折算標準，依修正前罰金罰鍰提高標準條
    例第2條前段（現已刪除）規定，就其原定數額提高為100倍
    折算1 日，則本件被告行為時之易科罰金折算標準，應以銀
    元300元折算1 日，經折算為新臺幣後，應以新臺幣900元折
    算為1日。惟修正後該條第1項前段則規定：「犯最重本刑為
    5年以下有期徒刑以下之刑之罪，而受6個月以下有期徒刑或
    拘役之宣告者，得以新臺幣1千元、2千元或3千元折算1日，
    易科罰金。」經比較修正前後之易科罰金折算標準，修正後
    之規定，並非較有利於被告戊○○、丁○○、乙○○、丙○○，是應依刑法第2條第1項前段，適用修正前刑法第41條第
    1 項前段規定，定其折算標準。次查，被告等為本案犯罪時
    間在96年4 月24日以前，所犯合於中華民國96年罪犯減刑條
    例第2條第1項第3 款之規定，皆減其宣告刑2分之1，附此敘
    明。
五、又被告戊○○前曾因偽造文書案件，經臺灣嘉義地方法院判
    處有期徒刑7月，緩刑3年確定，惟其緩刑期滿，而緩刑之宣
    告未經撤銷，依刑法第76條之規定，其刑之宣告失其效力，
    即與未受徒刑之宣告者相同；被告丁○○、乙○○、丙○○
    前均未曾因故意犯罪受有期徒刑以上刑之宣告，此有臺灣高
    等法院被告前案紀錄表4 份在卷可參，其等因一時失慮致罹
    刑典，於犯罪後已坦承犯行，經此偵審科刑之教訓後，當知
    所警惕，信無再犯之虞，本院認前開對其等所宣告之刑，以
    暫不執行為適當，爰宣告戊○○、丁○○皆緩刑4 年；被告
    乙○○、丙○○皆緩刑3年，以勵自新，並均依刑法第74 條
    第2項第4款之規定，命被告戊○○、丁○○各向公庫支付10
    萬元、8萬元；命被告乙○○、丙○○各向公庫支付5萬元。
    又本件緩刑宣告既係以被告戊○○、丁○○、乙○○、丙○○向公庫支付上開金額為條件，如被告等未支付上開金額，
    此部分除有民事強制執行名義外，檢察官亦得依刑法第75條
    之1第1項第4款之規定聲請法院撤銷上開緩刑，併予敘明。
六、被告善淂公司、善得公司另結。
七、依刑事訴訟法第299條第1項前段、第273條之1第1項、第310
    條之2、第454條，政府採購法第87條第 5項、第92條，刑法
    第11條前段、第2條第1項前段、第28條、第74條第1項第1款
    、第2項第4款，修正前第41條第 1項前段，修正前罰金罰鍰
    提高標準條例第 2條，現行法規所定貨幣單位折算新臺幣條
    例第2條，中華民國96年罪犯減刑條例第2條第1項第3款、第
    7 條、第9條，判決如主文。
八、如不服本判決，應於收受送達之翌日起10日內向本院提出上
    訴狀（須附繕本）。
本案經檢察官張立中到庭執行職務。
中    華    民    國    97    年    11    月    7     日
                  刑事第三庭    法  官  李世華
上列正本證明與原本無異。
如對本判決不服，應於送達後10日內，向本院提出上訴狀。
（上訴狀應記載具體上訴理由並應抄附繕本）
中    華    民    國    97    年    11    月    10    日
                                書記官
附錄本判決論罪之法律條文：
政府採購法第87條第5項：
意圖影響採購結果或獲取不當利益，而借用他人名義或證件投標
者，處三年以下有期徒刑，得併科新臺幣一百萬元以下罰金。容
許他人借用本人名義或證件參加投標者，亦同。
政府採購法第92條：
廠商之代表人、代理人、受雇人或其他從業人員，因執行業務犯
本法之罪者，除依該條規定處罰其行為人外，對該廠商亦科以該
條之罰金。


司法院資訊處製作；財團法人民間司法改革基金會備份。
